【裁判字號】    89,易,880
【裁判日期】    900302
【裁判案由】    傷害等
【裁判全文】
臺灣臺北地方法院刑事判決                          八十九年度易字第八八號
    公  訴  人  臺灣臺北地方法院檢察署檢察官
    被      告  丁○○
    選任辯護人  汪倩英律師
    被      告  丙○○
                乙○○
右列被告因傷害案件，經檢察官提起公訴 (八十九年度偵字第五二六號)，本院判決
如左：
    主  文
丁○○、丙○○、乙○○共同傷害人之身體，各處拘役伍拾玖日，如易科罰金，均以
參佰元折算壹日。
    事  實
一、丁○○、丙○○、乙○○三人均係現任立法委員，於民國八十八年六月十五日晚
    間八時三十分許，值立法院院會討論「農會法及漁會法部分條文修正案」時，因
    在場部分立法委員對主持議事程序之主席表示不滿進而抗議，嗣民進黨籍立法委
    員李文忠丟擲議事文件，丁○○見狀上前理論，雙方乃相互毆打，甲○○及其他
    數立法委員為恐事態擴大，上前勸架排解，詎丙○○、乙○○竟與丁○○共同基
    於傷害之犯意，先由丁○○抓住甲○○之衣領，揮拳毆打甲○○之頭部三拳，使
    甲○○之眼鏡掉落，致左鏡片破裂、鏡框損壞，足生損害於甲○○，迨乙○○繼
    而上前揮打甲○○頸部二拳，丙○○亦續朝甲○○胸部揮打二拳後，丁○○又續
    行毆打甲○○四、五拳，使甲○○受有左眼角瘀青、下嘴唇挫傷等傷害。
二、案經被害人甲○○訴由台灣台北地方法院檢察署檢察官偵查起訴。
    理  由
一、訊之被告丁○○、丙○○、乙○○均未於本院審理時到庭，據其等前於偵訊、本
    院調查時之供述，固均不否認於右揭時地與告訴人甲○○發生衝突，惟被告丁○○於本院調查時辯稱：當天情況很亂，他們本來就有計畫要打架，伊先被不詳人
    士打，才會打甲○○；被告丙○○於偵訊時辯稱：伊認為是連貫性的，不能斷章
    取義；被告乙○○於本院調查時辯稱：因甲○○先出手抓傷伊，故伊打甲○○云
    云。惟查，本件被告丁○○、丙○○、乙○○於右揭時地相繼揮拳毆打告訴人甲○○，且被告丁○○於毆打告訴人甲○○頭部時，致其眼鏡掉落之事實，業據告
    訴人甲○○指訴歷歷，核與證人戴振耀證稱：「我有看到丁○○走到甲○○的旁
    邊，羅的手在揮舞，我有擋他」（偵查卷第四十三頁八十八年八月二十日偵訊筆
    錄），及證人蔡明憲證稱：「我在現場有看到余被打．．．當時我去擋他（丁○○），他把我拉開，去打王幸男，再打余委員」（參八十八年九月一日偵訊筆錄
    ）之證述情節相符，並有八十八年六月十六日台灣日報、聯合報、台灣時報、中
    國時報、自由時報、民眾日報、聯合晚報及商業週刊第六０五期刊載之照片可徵
    ；另經檢察官當庭勘驗民視、台視錄影帶，均有被告丁○○、丙○○、乙○○揮
    拳毆打告訴人甲○○之情節（參八十八年八月二十日勘驗筆錄），復經本院當庭
    勘驗民視、台視及封面分別為ＦＵＪＩ、立法院議會存證影帶、ＨＳ之錄影帶五
    捲，自當時現場錄影之畫面可見，被告丁○○先自人群中找尋告訴人甲○○，找
    到後抓住衣領，出手毆打告訴人甲○○頭部三拳，致告訴人甲○○的眼鏡掉下，
    被告乙○○又毆打告訴人甲○○頸部兩拳，其後被告丙○○自人群中出手打告訴
    人甲○○胸道二拳後，被告丁○○又續打余四、五拳，甲○○舉手抵抗，但始終
    未還手，其間有七、八位委員從中拉扯之情，有本院八十九年八月十一日勘驗筆
    錄在卷可參。又告訴人甲○○因被告三人相繼毆打而受有左眼角瘀青、下嘴唇挫
    傷等傷害，眼鏡遭被告丁○○出手毆打而掉落，致其左鏡片破裂，鏡框毀損等情
    ，亦有國立台灣大學醫學院附設醫院八十八年六月十七日診斷證明書、眼鏡照片
    二張附於偵查卷可稽，被告前揭所辯其等因遭傷害，為自衛而為云云，並不足採
    。本件事證明確，應予依法論科。
二、按憲法第七十三條規定立法委員在院內所為之言論及表決，對院外不負責任，旨
    在保障立法委員受人民付託之職務地位，並避免國家最高立法機關之功能遭致其
    他國家機關之干擾而受影響。為確保立法委員行使職權無所瞻顧，此項言論免責
    權之保障範圍，應作最大程度之界定，舉凡在院會或委員會之發言、質詢、提案
    、表決以及與此直接相關之附隨行為，如院內黨團協商、公聽會之發言等均屬應
    予保障之事項。越此範圍與行使職權無關之行為，諸如蓄意之肢體動作等，顯然
    不符意見表達之適當情節致侵害他人法益者，自不在憲法上開條文保障之列，司
    法院大法官會議釋字第四三五號解釋著有明文。核被告丁○○、丙○○、乙○○
    立法委員，在立法院以肢體毆打其他立法委員之行為，當非憲法保障言論免責權
    範圍之內，係犯刑法第二百七十七條第一項之傷害罪，被告丁○○另犯刑法第三
    百五十四條毀損罪；被告丁○○以一毆打告訴人之行為，觸犯傷害、毀損二罪名
    ，為想像競合之關係，應從較重之傷害罪處斷，公訴人認該二罪應予分論併罰，
    似有誤會。又被告丁○○、丙○○、乙○○於行為當時，基於相互之認識，以共
    同犯罪之意思參與，分擔實施犯罪行為之一部，成立共同正犯（最高法院七十三
    年台上字第一八八六號判例參照）。爰審酌告訴人甲○○所受傷害、毀損之情節
    雖輕，惟被告丁○○、丙○○、乙○○均為現任立法委員，未明民主議會以選票
    代替暴行之可貴，竟在國家最高立法機關以蠻橫之肢體攻擊其他立法委員，妨礙
    議會秩序，不僅有負民意之付託，亦有損國會殿堂之莊嚴，貽笑國際社會，更為
    國內民主議會程序立下不良之示範，酌以被告之犯罪之動機、目的、手段、犯罪
    時所受之刺激、被害人所傷害程度及被告犯罪後之態度等一切情狀，量處拘役最
    重刑度五十九日，並諭知易科罰金之折算標準，以資懲儆。
三、被告丁○○、丙○○、乙○○均經合法傳喚無正當理由不到庭，本院認均應科處
    拘役之刑，爰不待其陳述逕行判決。
據上論斷，應依刑事訴訟法第二百九十九條第一項前段、第三百零六條，刑法第二十
八條、第二百七十七條第一項、第三百五十四條、第五十五條、第四十一條、罰金罰
鍰提高標準條例第一條前段、第二條，判決如主文。
中    華    民    國      九十      年      三        月      二        日
                                      臺灣臺北地方法院刑事第一庭
                                          法  官  李莉苓
右正本證明與原本無異
如不服本判決應於送達後十日內向本院提出上訴狀。
                                          書記官  陳惠娟
中    華    民    國      九十      年      三        月      五        日
附錄本案論罪科刑法條全文
刑法第二百七十七條
傷害人之身體或健康者，處三年以下有期徒刑、拘役或一千元以下罰金。
犯前項之罪因而致人於死者，處無期徒刑或七年以上有期徒刑；致重傷者，處三年以
上十年以下有期徒刑。
刑法第三百五十四條
毀棄、損壞前二條以外之他人之物或令致不堪用，足以生損害於公眾或他人者，處二
年以下有期徒刑、拘役或五百元以下罰金。


司法院資訊處製作；財團法人民間司法改革基金會備份。
